【裁判字號】    97,抗,198
【裁判日期】    970430
【裁判案由】    確認大會決議無效
【裁判全文】
臺灣高等法院民事裁定                   97年度抗字第198號
    抗  告  人  台北市台灣中小企業銀行股份有限公司產業工
                會
    法定代理人  乙○○
                        24號.
上列抗告人與相對人甲○○間確認大會決議無效事件，對於中華
民國96年12月31日台灣台北地方法院96年度訴字第793號裁定提
起抗告，本院裁定如下：
    主      文
原裁定廢棄。
    理      由
一、本件抗告意旨略以：抗告人於民國94年1 月27日起即遷移至
    台北市○○區○○路4 段357 號，並已依法報請主管機關台
    北市政府勞工局備查在案。至於抗告人組織章程雖載明會址
    登記於台北市○○街30號地址，但實際上並未設事務所於該
    地，故本件與最高法院18年上字第1720號判例所示情形不符
    ，自無其適用餘地。且抗告人已為本案言詞辯論，從而縱使
    原法院就本件無管轄權，亦有民事訴訟法第25條之適用。原
    法院以其無管轄權為由，將本案訴訟移送台灣士林地方法院
    （下稱士林地院）管轄，自有未合，爰提起抗告請求廢棄原
    裁定等語。
二、按對於私法人或其他得為訴訟當事人之團體之訴訟，由其主
    事務所或主營業所所在地之法院管轄，民事訴訟法第2條第2
    項定有明文。經查相對人主張抗告人於民國95年10月20日所
    召開之第四屆第一次臨時會員代表大會所為之相關決議無效
    或得撤銷，而向原法院提起本案訴訟確認大會決議無效等事
    件。經查抗告人業於94年2月1日向主管機關即台北市政府勞
    工局陳報稱：抗告人自94年1月27日起遷移至台北市○○區
    ○○路4段357 號辦公，有函文影本一份可稽（見本院卷第7
    頁），且抗告人之實際辦公處所的確設於上址，亦為相對人
    所不爭執，有本案民事起訴狀一份可按（見原審卷第4頁）
    。則依照上開說明，原法院就本案訴訟自有管轄權。
三、又最高法院18年上字第1720號判例意旨雖謂：「私法人之普
    通審判籍，依總事務所（主事務所）所在地定之。所謂總事
    務所，自係指定明章程業經註冊之合法總事務所而言，若事
    實上任意遷移未經變更章程依法註冊之總事務所，縱使實際
    上為辦理該法人事務之處所，要無拘束起訴之原告必應在該
    處所之法院起訴之理。」經查抗告人組織章程第4條固規定
    ：「本會以台灣企銀所屬員工為組織範圍，會址登記於台北
    市○○街30號」，有章程影本一份可稽（見原審卷第58頁）
    。但抗告人已依法報備遷移新址，有如前述，因此不能認為
    該址仍為事務所所在地，自與最高法院上開判例所示情形不
    同，故士林地院就本案並無管轄權。
四、綜上所述，原法院未詳予審酌，逕以無管轄權為由裁定移送
    士林地院，尚有未洽。抗告意旨指摘原裁定不當，聲明廢棄
    ，為有理由，爰由本院予以廢棄，發回原法院另為適法之處
    理。
中    華    民    國    97    年     4    月    30    日
                  民事第七庭
                        審判長法  官  鄭三源
                              法  官  王聖惠
                              法  官  邱  琦
正本係照原本作成。
本裁定除以適用法規顯有錯誤為理由，並經本院許可外，不得再
抗告。如提起再抗告，應於收受後10日內委任律師為代理人向本
院提出再抗告狀。並繳納再抗告費新台幣１千元。
中    華    民    國    97    年    5     月    1     日
                              書記官  廖艷莉


司法院資訊處製作；財團法人民間司法改革基金會備份。
